臺灣臺北地方法院小額民事判決
111年度北小字第3519號
原      告  趙勃軒  
被      告  鄭登閎  
上列當事人間請求侵權行為損害賠償事件，經本院於中華民國11
1年10月20日言詞辯論終結，判決如下：
    主  文
原告之訴駁回。
訴訟費用新臺幣1,000元由原告負擔。
    事實及理由要領
一、原告主張：兩造間因有訴訟糾紛，於民國111年3月9日早上1
    1時40分許至臺灣臺北地方法院開庭。詎被告於法院庭期結
    束後，在法院走樓上將原告攔住，強力要求原告撤回告訴，
    原告拒不應允，被告即基於公然侮辱之犯意，對原告辱稱「
    幼稚」（下稱系爭言論），足以毀損原告名譽及貶低原告之
    社會評價，致原告之人格及名譽受有損害，請求被告給付新
    台幣（下同）5萬元之精神慰撫金。被告前亦因公然侮辱經
    法院民事判決確定，又再次公然於法院內累犯。爰依民法第
    184條及第195條之規定，聲明請求被告應給付原告5萬元及
    自起訴狀繕本送達翌日起至清償日止，按年息5%計算之利息
    。
二、被告則以：對臺灣臺北地方檢察署檢察官111年度偵字第111
    76號之偵查卷沒有意見等語置辯，並聲明：原告之訴駁回。
三、得心證之理由
  ㈠按因故意或過失，不法侵害他人之權利者，負損害賠償責任
    。不法侵害他人之名譽者，被害人雖非財產上之損害，亦得
    請求賠償相當之金額，民法第184條第1項前段、第195條第1
    項前段分別定有明文。惟是否構成上開民法侵權行為規定之
    「不法」，應就整體法秩序予以評價。有關言論自由與名譽
    權此二者發生衝突時，民法雖未設有調和機制，然基於法秩
    序之統一性，妨害名譽或侵害名譽之不法性在刑法及民法原
    則上應作相同判斷，以貫徹法律規範價值判斷之一致性，並
    維護法秩序之整體性。是刑法第310條第3項「真實不罰」及
    第311條「合理評論」規定，及大法官釋字第509號解釋(下
    稱第509號解釋)所創設合理查證義務的憲法基準，於民事事
    件即非不得採為審酌之標準。申言之，涉及侵害他人名譽之
    言論可分為「事實陳述」與「意見表達」，前者具有可證明
    性，後者則係行為人個人主觀評價，無真實與否可言。倘對
    於可受公評之事，善意發表言論者，不問事實之真偽，均難
    謂係不法侵害他人之權利，亦難令負侵權行為損害賠償責任
    。
　㈡經查，被告固有系爭言論，惟其抗辯係因當時開完庭，被告
    就原告不斷對其提告之事，問原告：你覺得你這樣做真的很
    踏實很快樂嗎？你心裡覺得很高興？原告回稱：對阿，我覺
    得很快樂等語，被告聽了之後覺得無奈，遂稱你很幼稚等語
    ，有調查筆錄1份在卷可稽（臺灣臺北地方檢察署檢察官以1
    11年度偵字第11176號第9頁，下稱系爭案件），足徵系爭言
    論乃被告個人主觀評價。又兩造間確曾有數件訴訟事件爭訟
    ，業據原告於起訴狀內說明翔實，故被告因與原告爭訟之親
    身經歷而有相當理由確信為真實之事實陳述，且系爭言論遣
    辭用句固影響原告之主觀感受，惟此屬被告對兩造互動之事
    所為意見表達，系爭言論衡諸通常一般情形尚屬持平，亦非
    以損害原告名譽權為唯一目的，且系爭言論依通常智識經驗
    ，非屬專用以侮辱他人之用語，在客觀上並非當然足以貶損
    他人之名譽，亦難認被告所為與不法侵害他人名譽之要件相
    當。
四、綜上所述，原告依第184條、第195條等規定，請求被告賠償
    其非財產上損害5萬元及自起訴狀繕本送達翌日起至清償日
    止，按年息5%計算之利息，為無理由，應予駁回。
五、本件事證已臻明確，兩造其餘攻擊防禦方法及證據，核與判
    決結果不生影響，爰不一一論列，併此敘明。
六、本件訴訟費用額，依後附計算書確定如主文所示金額。　　
中　　華　　民　　國　　111 　年　　10　　月　　28　　日
                  臺北簡易庭
                          法  官　黃莉莉
以上正本證明與原本無異。
如不服本判決，須以違背法令為理由，於判決送達後20日內向本
庭（臺北市○○區○○○路0段000巷0號）提出上訴狀。（須按
他造當事人之人數附繕本）。如委任律師提起上訴者，應一併繳
納上訴審裁判費。
中　　華　　民　　國　　111 　年　　10　　月　　28　　日
　　　　　　　　　　      書記官　黃慧怡
計　算　書
項　　　　目　　          金　額（新臺幣）　　   備註
第一審裁判費              1,000元
合　　　　計　          　1,000元
附錄：
一、民事訴訟法第436條之24第2項：　　
　　對於小額程序之第一審裁判上訴或抗告，非以其違背法令為
    理由，不得為之。
二、民事訴訟法第436條之25：　　
　　上訴狀內應記載上訴理由，表明下列各款事項：
    ㈠原判決所違背之法令及其具體內容。
    ㈡依訴訟資料可認為原判決有違背法令之具體事實。